臺灣新竹地方法院刑事判決　　　　　　 100年度簡上字第23號
上　訴　人　臺灣新竹地方法院檢察署檢察官
被　　　告　黃錦成
上列上訴人因被告偽造文書案件，不服本院民國99年12月23日99
年度竹簡字第777 號第一審刑事簡易判決（聲請簡易判決處刑案
號：99年度偵字第6481號），提起上訴，本院管轄之第二審合議
庭判決如下︰
    主  文
上訴駁回。
    事  實
一、黃錦成係址設新竹縣湖口鄉○○街35巷9 號6 樓之逸成有限
    公司（下稱「逸成公司」）之負責人，因業務需要，於民國
    98年1 月15日與址設臺中市○○區○○路4 段81號9 樓之1
    之高鼎人力資源管理顧問有限公司（下稱「高鼎公司」）簽
    立委任招募合約，並由高鼎公司以逸成公司之名義向行政院
    勞工委員會（下稱「行政院勞委會」）申請初次招募函，經
    行政院勞委會於98年6 月24日以勞職許字第0980765247號函
    許可核發在案，雙方並約定該初次招募函應由高鼎公司代為
    保管。嗣因黃錦成屢次與高鼎公司之承辦人員呂李傳聯繫未
    果，為儘速辦理外籍勞工招募事宜，情急之下，竟明知上揭
    逸成公司外籍勞工初次招募函仍由高鼎公司保管，並未遺失
    ，而仍基於使公務員登載不實之犯意，於98年8 月5 日以該
    初次招募函遺失為由，以逸成公司之名義填具雇主聘僱外籍
    勞工補發申請書、切結書、說明書等文件，再委由不知情之
    宋永國於98年8 月6 日委由不知情之威士達人力仲介有限公
    司受僱人向行政院勞委會送件，致使該管公務員經形式審查
    後，將上開不實事項登載於職務上所職掌之行政院勞工委員
    會職業訓練局外籍勞工案件處理暨審查輔助系統下查詢輔助
    作業公文處理進度查詢，文號：00-0000000，案號：000000
    0000之電磁紀錄檔案，並據以於98年8 月11日以勞職許字第
    0980819282號函補發逸成公司初次招募函，足以生損害於高
    鼎公司及行政院勞委會對於外籍勞工招募管理之正確性，嗣
    經高鼎公司告訴，始查悉上情。
二、案經高鼎公司訴由臺灣新竹地方法院檢察署檢察官偵查後聲
    請簡易判決處刑。
    理  由
一、按刑事訴訟法第159條第1項雖規定，被告以外之人於審判外
    之言詞或書面陳述，除法律有規定外，不得作為證據。惟同
    法第159 條之5 第1 項、第2 項已規定，經當事人於審判程
    序同意作為證據，法院審酌該言詞陳述或書面陳述作成時之
    情況，認為適當者，亦得為證據。又當事人、代理人或辯護
    人於法院調查證據時，知有第159 條第1 項不得為證據之情
    形，而未於言詞辯論終結前聲明異議者，視為有前項之同意
    （指同條第1 項之同意作為證據），此乃第159 條第1 項所
    容許，得作為證據之例外規定之一。查本案所據以認定被告
    黃錦成犯罪事實之供述證據及非供述證據，被告於言詞辯論
    終結前，均未就上開證據主張有刑事訴訟法第159 條第1 項
    不得為證據之情形，本院復審酌各該證據作成時並無違法及
    證明力明顯過低之瑕疵等情況，認為適當，是被告未爭執之
    供述證據及非供述證據，均有證據能力。
二、訊據被告黃錦成於本院審理中對於前揭犯罪事實自白認罪，
    且經告訴人高鼎公司法定代理人洪吉昌於檢察事務官詢問中
    之指訴、證人宋永國於檢察事務官訊問中之證述明確（見臺
    灣新竹地方法院檢察署99年度他字第87號偵查卷【以下簡稱
    偵查卷】第14至17頁、第39至41頁），另有逸成公司與告訴
    人高鼎公司於98年1 月15日簽立之委任招募合約書、行政院
    勞工委員會98年6 月24日勞職許字第0980765247號（許可初
    次招募）函、98年6 月6 日行政院勞委會收件之逸成公司雇
    主聘僱外籍勞工申請書等資料影本各1 份、行政會勞委會98
    年8 月11日勞職許字第0980819282號函及其檢附之補發初次
    招募函、98年8 月6 日行政院勞委會收件之逸成公司雇主聘
    僱外籍勞工補發申請書及後附之切結書、說明書等資料影本
    各1 份及行政院勞委會99年7 月12日勞職許字第0990020532
    號函及其檢附之行政院勞工委員會職業訓練局外籍勞工作業
    整合系統電腦列印畫面4 頁、高鼎人力資源管理顧問有限公
    司辭職申請書、切結書、行政院勞工委員會100 年6 月2 日
    勞職許字第1000015783號函、本院公務電話紀錄表在卷可稽
    （見偵查卷第3 至6 頁、第33頁、第28至31頁、第90至94頁
    ，本院100 年度簡上字第23號卷【以下簡稱本院卷】第28頁
    ），足認被告前開具任意性之自白與事實相符，應依法論科
    。
三、（一）按文書為表現足以證明法律上權利義務或事實，或係
    足以產生法律上權利關係或事實之意思表示；另以錄音、錄
    影或電磁紀錄藉機器或電腦處理所顯示之聲音、影像或符號
    ，足以表示其用意之證明者，依刑法第220 條第2 項規定，
    以文書論。所謂電磁紀錄，係以電子、磁性、光學或其相類
    之方式所制成，而供電腦處理之紀錄，刑法第10條第6 項亦
    有明定。本件行政院勞工委員會職業訓練局外籍勞工案件處
    理暨審查輔助系統，係以電腦程式系統代替傳統政府機關內
    部公文處理作業紙本系統，故行政院勞工委員會職業訓練局
    外籍勞工案件處理暨審查輔助系統內之電磁紀錄自屬該管公
    務員職務所掌上所屬之公文書。（二）另按刑法第214 條使
    公務員登載不實事項於公文書罪，須一經他人之聲明或申報
    ，公務員即有登載之義務，並依其所為之聲明或申報予以登
    載，而屬不實事項者，始足構成，若其所為之聲明或申報，
    公務員尚須為實質之審查，以判斷其真實與否，始得為一定
    之記載者，即非本罪所稱之使公務員登載不實。查雇主僅需
    檢附申請書及遺失補發切結書正本，經行政院勞委會審查文
    件齊備者，行政院勞委會即會同意補發外籍勞工初次招募許
    可函，係採形式審查，並無實質審查權，此有行政院勞工委
    員會99年2 月1 日勞職許字第0990001390號函、行政院勞工
    委員會100 年6 月2 日勞職許字第1000015783號函及本院公
    務電話紀錄表可參（見偵查卷第25頁，本院卷第36頁、第38
    頁）。依前所述，本案被告提出申請書及切結書謊稱原核發
    之外籍勞工初次招募函遺失，而向行政院勞委會申請補發，
    致使該管承辦公務員經形式審查後，將上開不實事項登載於
    職務上所職掌之行政院勞工委員會職業訓練局外籍勞工案件
    處理暨審查輔助系統下查詢輔助作業公文處理進度查詢，文
    號：00-0 000000 ，案號：0000 000000 之電磁紀錄檔案，
    並據以於98年8 月11日以勞職許字第0980819282號函補發逸
    成公司初次招募函行為，係犯刑法第220 條第2 項、第214
    條之使公務員登載不實罪。
四、原審審酌被告曾有贓物罪、違背安全駕駛致交通危險罪案件
    之刑事案件前科紀錄，因無法向高鼎人力資源管理顧問公司
    索回逸成公司之外籍勞工初次招募許可函，在未經確認上開
    外籍勞工初次招募許可函是否已滅失情況下，僅因急需辦理
    外籍勞工招募，遂向行政院勞委會謊稱該外籍勞工初次招募
    許可函已遺失，致使該管公務員登載於行政院勞工委員會職
    業訓練局外籍勞工案件處理暨審查輔助系統下查詢輔助作業
    公文處理進度查詢，文號：00-0000000，案號：0000000000
    之電磁紀錄檔案，足以生損害於高鼎公司及行政院勞委會對
    於外籍勞工招募管理之正確性，所為固不足取，惟念其犯後
    尚能坦認犯行不諱、態度良好，併考量其素行、生活狀況、
    智識程度等一切情狀綜合考量，復再審酌被告前未曾因故意
    犯罪受有期徒刑以上刑之宣告，因急需勞委會核發之外籍勞
    工初次招募函辦理外籍勞工招募，一時失慮未詳加查證而罹
    刑典，而認經此偵查科刑之教訓，當已知所警惕，信無再犯
    之，併認前所宣告之刑，以暫不執行為適當，而爰引刑事訴
    訟法第449 條第1 項、第450 條第1 項、第454 條第1 項，
    刑法第214 條、第220 條第2 項、第41條第1 項前段、第2
    項，第74條第1 項第1 款，刑法施行法第1 條之1 第1 項、
    第2 項前段，逕以簡易判決量處拘役20日，並諭知易科罰金
    之折算標準，併予宣告緩刑2 年。查本案原審於判決內詳加
    敘明本案原委，其認事用法並無違誤，量刑亦屬妥適。公訴
    人上訴意旨以：被告違反與告訴人所簽訂之委任招募合約，
    造成告訴人莫大之損失，然被告事後並未賠償告訴人，亦未
    與告訴人成立和解，原審竟僅量處拘役20日，且竟無條件給
    予被告緩刑之宣告，量刑尚嫌過輕云云，係就原審法院適法
    範圍裁量權之行使而為爭執，然原審量刑已審酌被告之各種
    犯罪情狀，並無失出，公訴人單執上述理由，提起上訴，難
    認可採，應予駁回。
據上論斷，應依刑事訴訟法第455 條之1 第1 項、第3 項、第36
8 條，判決如主文。
本案經檢察官劉得為到庭執行職務。
中    華    民    國   100    年    7     月    28    日
                  刑事第四庭  審判長  法  官   黃美文
                                      法  官   邱玉汝
                                      法  官   張詠晶
以上正本證明與原本無異。
不得上訴。
中    華    民    國   100    年    7     月    28    日
                                      書記官   蕭汝芳